臺灣橋頭地方法院民事判決
110年度橋簡字第361號
原      告  謝來成  
            許綉緞  
共      同
訴訟代理人  謝美蘭  
被      告  張名儀  
訴訟代理人  王仁聰律師
            田崧甫律師
上列當事人間請求損害賠償事件，本院於民國111年3月16日言詞
辯論終結，判決如下：
    主  文
被告應給付原告謝來成新臺幣捌萬貳仟陸佰貳拾肆元，及自民國
一一○年九月十日起至清償日止，按週年利率百分之五計算之利
息。
被告應給付原告許綉緞新臺幣肆拾伍萬陸仟玖佰零伍元，及自民
國一一○年九月十日起至清償日止，按週年利率百分之五計算之
利息。
原告其餘之訴駁回。
訴訟費用由被告負擔五分之一，餘由原告負擔。
本判決原告勝訴部分得假執行。但被告如以新臺幣捌萬貳仟陸佰
貳拾肆元為原告謝來成預供擔保、以新臺幣肆拾伍萬陸仟玖佰零
伍元為原告許綉緞預供擔保，各免為假執行。
原告其餘假執行之聲請駁回。
    事實及理由
一、按簡易訴訟之訴狀送達後，原告不得將原訴變更或追加他訴
    ，但請求基礎事實同一、擴張或減縮應受判決事項之聲明者
    ，不在此限，民事訴訟法第436條第2項、第255條第1項第2
    、3款分別定有明文。原告起訴時原請求：被告應給付原告
    新臺幣（下同）3,615,999元；嗣於訴狀送達後，原告將其
    等各自欲向被告求償之金額予以區分並特定，聲明因而變更
    為：被告應給付原告謝來成（下稱謝來成）600,857元，及
    自民國110年9月6日書狀送達被告翌日起至清償日止，按週
    年利率5％計算之利息；被告應給付原告許綉緞（下稱許綉緞
    ）5,646,480元，及自110年9月6日書狀送達被告翌日起至清
    償日止，按週年利率5％計算之利息（見本院卷一第271頁、
    第357頁、第361頁；本院卷二第235至236頁、第238頁）。
    經核原告前、後聲明所據，均係基於兩造在109年1月12日發
    生交通事故此同一事實，僅特定各自請求之金額、範圍，徵
    諸首揭規定，尚無不合，應予准許。
二、原告主張：被告於民國109年1月12日下午6時28分許，駕駛
    車牌號碼0000-00號自用小客車行經高雄市仁武區澄觀路與
    澄德路之交岔路口時，本應注意行車速度，應依速限標誌或
    標線之規定，無速限標誌或標線者，行車時速不得超過50公
    里，卻疏未注意，貿然以超過50公里之時速直行通過上開路
    口，致與謝來成所駕駛並附載許綉緞之車牌號碼00-0000號
    自用小客車（下稱系爭汽車）發生碰撞，謝來成因此受有頭
    部外傷併蜘蛛膜下腔出血、頭部鈍挫傷、右膝鈍挫傷之傷害
    ，許綉緞則受有頭部外傷併蜘蛛膜下出血、右側第1至4肋骨
    骨折併血胸及皮下血腫、右鎖骨骨折、頭皮及肢體鈍挫傷、
    右側上恥骨骨折、右肩旋轉肌腱破裂、大腦創傷性腦膜下出
    血伴有意識喪失等傷勢，系爭汽車亦因此毀損而報廢(下稱
    車禍事故發生經過，簡稱系爭事故)。嗣謝來成、許綉緞因
    系爭事故已分別受有如附表一、二所列之損失，爰依民法侵
    權行為之法律關係提起本訴，請求就系爭事故負次要肇事責
    任之被告，應賠償原告損失金額之3成，即謝來成600,857元
    、許綉緞5,646,480元等語。聲明：㈠、被告應給付謝來成60
    0,857元，及自110年9月6日書狀送達被告翌日起至清償日止
    ，按週年利率5％計算之利息；㈡、被告應給付許綉緞5,646,4
    80元，及自110年9月6日書狀送達被告翌日起至清償日止，
    按週年利率5％計算之利息；㈢、願供擔保，請准宣告假執行
    。
三、被告則以：對系爭事故發生經過不爭執，對被告有超速行駛
    之過失亦不爭執，但謝來成同有未依標誌行駛之過失，應負
    擔80％之過失比例。另對原告請求各項金額之答辯如附表一
    、二所示等詞置辯。聲明：原告之訴駁回；如受不利判決，
    願供擔保免為假執行。
四、本院得心證之理由：
㈠、按因故意或過失，不法侵害他人之權利者，負損害賠償責任
    ；汽車、機車或其他非依軌道行駛之動力車輛，在使用中加
    損害於他人者，駕駛人應賠償因此所生之損害；不法侵害他
    人之身體或健康者，對於被害人因此喪失或減少勞動能力或
    增加生活上之需要時，應負損害賠償責任；不法侵害他人之
    身體、健康、名譽、自由、信用、隱私、貞操，或不法侵害
    其他人格法益而情節重大者，被害人雖非財產上之損害，亦
    得請求賠償相當之金額，民法第184條第1項前段、第191條
    之2前段、第193條第1項、第195條第1項定有明文。
㈡、經查，原告主張之系爭事故發生經過，及謝來成受有頭部外
    傷併蜘蛛膜下腔出血、頭部鈍挫傷、右膝鈍挫傷之傷害，許
    綉緞受有頭部外傷併蜘蛛膜下出血、右側第1至4肋骨骨折併
    血胸及皮下血腫、右鎖骨骨折、頭皮及肢體鈍挫傷、右側上
    恥骨骨折、右肩旋轉肌腱破裂、大腦創傷性腦膜下出血伴有
    意識喪失等傷勢各情，已提出高雄榮民總醫院診斷證明書、
    健仁醫院診斷證明書等件為佐，並有交通事故資料附卷可參
    （見本院卷一第25至48頁），且為被告所不爭執(見本院卷
    一第190頁、第358頁、第362頁)，是此部分之事實，自可認
    定。依此，原告之身體、財產權利既均因被告之過失駕駛行
    為受有損害，則其等依民法侵權行為法律關係，分別請求被
    告就系爭事故所致損害範圍負賠償責任，自屬有據。
㈢、茲就謝來成主張之賠償金額是否有理，分述如下：
⑴、附表一編號1（榮民總醫院之醫療費用3,185元）：
　　謝來成此部分主張，已提出榮民總醫院繳費彙總清單為佐（
    見本院卷一第109頁），且為被告所不爭執，自屬可採，應
    予准許。
⑵、附表一編號2（熱河診所之醫療費用49,670元）：
　　謝來成此部分主張，已提出熱河診所診斷證明書、醫療費用
    收據為佐（見本院卷一第111至123頁；原告提出之證物卷第
    25至47頁），且被告對謝來成有支出上述醫療費用之客觀事
    實亦不爭執。另被告雖爭執熱河診所之治療行為，尚非必要
    云云，但以上述熱河診所出具之診斷證明書，與謝來成在系
    爭事故發生後，前往榮民總醫院就診之診斷證明書相互對照
    ，可見二者診療之傷勢均屬相同（見本院一卷第107頁、第1
    11頁），加以經本院函詢榮民總醫院有關熱河診所之治療行
    為是否有其必要性後，該院雖回覆：外院之治療過程，並非
    本院所執行，故無從判斷是否為醫療所必須等詞，但同時亦
    說明：謝來成所受傷勢之治療方式，應包含適當物理治療等
    語在卷（見本院卷一第341頁）。因此，本院考量謝來成前
    往熱河診所接受之診療行為，本屬該診所醫師就謝來成所受
    與系爭事故相同之傷勢，建議採取之治療方式，且該等物理
    治療內容，亦與榮民總醫院所述之物理治療方法相互吻合，
    則謝來成主張此部分同屬其因系爭事故所受傷勢，致增加生
    活上所需之費用，並得請求被告賠償，自堪認有憑，被告無
    視於此，猶執前詞抗辯，尚無足取。
⑶、附表一編號3（不能工作之損失450,000元）：
　　謝來成主張因系爭事故所受傷勢影響，醫囑須休養3個月不
    能工作，固提出與所述休養期間相符之榮民總醫院診斷證明
    書為證（見本院卷一第107頁），且被告對謝來成應休養3個
    月亦不爭執（見本院卷一第358頁）。然而，謝來成主張在
    系爭事故發生前，係與許綉緞共同從事農作，休養期間已導
    致農作無人照顧而枯萎，且其農業年產值有900,000元（與
    許綉緞均分），因認被告應賠償其不能工作之損失450,000
    元等詞，卻僅提出自身向台灣糖業公司屏東區處屏東資產課
    承租耕地耕作之繳款通知單、繳費資料、土地所有權狀、行
    政院主計總處調查農林漁牧業之書函、農作物採收圖片、網
    路資料等件為證（見原告提出證物卷第61至69頁；本院卷一
    第317頁；卷二第25至27頁），又以上開證據與台糖公司屏
    東區處農地公告租賃條件、出租土地可種植項目僅限農委會
    公告核准之作物等內容相互參酌（詳見本院卷二第187至190
    頁台糖公司網路公告資料），並衡量台糖公司出租土地予農
    民，當會定期審查承租人有無具體從事農作等情事後，雖可
    認謝來成主張其與許綉緞共同從事農作此情為真，但蔬果產
    品之種植收益，受限於天氣、種植技術、市場行情等諸多因
    素影響，本無法一概而論。是以，考量謝來成主張其種植農
    作物之面積、其係與許秀緞共同從事農作、醫囑休養3個月
    等情況；另衡以行政院農業委員會公布之109年農業統計資
    料（見本院卷二第191至231頁）；再參酌謝來成之年齡、自
    述種植作物為青椒、檸檬，及可能收成時間（見本院卷二第
    238頁）；暨謝來成縱使因受傷休養無法照顧農作物，亦得
    僱請他人代為種植、收成，而非僅有放任農作物枯萎此單一
    可能等具體情事後，本院依民事訴訟法第222條第2項規定，
    認謝來成可得請求賠償金額應以109年度主力農家農業年所
    得490,231元之25％即122,558元計算為宜（見本院卷二第195
    頁）；逾此部分之請求，難認可採。至被告雖以謝來成已達
    退休年齡，不得請求工作損失等詞抗辯，但損害賠償旨在填
    補當事人所受損害暨所失利益，倘當事人實際受有不能工作
    之損失者，本不以其是否已成年或達退休年齡等單一因素為
    判斷依據，故審酌相關事證後，既堪認謝來成在系爭事故發
    生前，確有從事農業種植之具體行為，則其主張原告應賠償
    不能工作之損失，當可認有理，被告前詞答辯，尚有誤會，
    核無足取。
⑷、附表一編號4（精神慰撫金1,500,000元）：
　　按慰藉金之賠償須以人格權遭遇侵害，使精神上受有痛苦為
    必要，其核給之標準固與財產上損害之計算不同，然非不可
    斟酌雙方身分資力與加害程度，及其他各種情形核定相當之
    數額；另非財產上損害之慰撫金數額，究竟若干為適當，應
    斟酌兩造身分、地位及經濟狀況，俾為審判之依據。經查，
    謝來成之身體權利確因被告過失駕駛行為而受有上揭傷勢，
    已如前述，則謝來成因客觀生理狀態不佳致生主觀心理因素
    之不快，應無可疑，可堪信實。茲審以兩造卷附之學歷、職
    業資料；並參酌兩造財產所得總額及名下財產資料（詳見本
    院卷末附稅務電子閘門財產所得調件明細表）；復考量系爭
    事故之發生，兩造各自之肇事責任情節，及謝來成所受傷勢
    部位、情形，暨衍生日常生活影響程度等具體情事後，認謝
    來成請求精神慰撫金數額以100,000元為適當；逾此範圍之
    請求，則非可取。
⑸、基上，謝來成因系爭事故所致損失金額，合計為275,413元（
    計算式：榮民總醫院之醫療費用3,185元＋熱河診所之醫療費
    用49,670元＋不能工作損失122,558元＋精神慰撫金100,000元
    ）。
㈣、茲就許綉緞主張之賠償金額是否有理，分述如下：
⑴、附表二編號1（榮民總醫院之醫療費用60,724元）：
　　許綉緞此部分之主張，已提出榮民總醫院繳費彙總清單為佐
    （見本院卷一第63頁），且為被告所不爭執，自屬可採，應
    予准許。
⑵、附表二編號2（熱河診所之醫療費用95,210元）：
　　許綉緞此部分之主張，已提出熱河診所診斷證明書、醫療費
    用收據為佐（見本院卷一第81至99頁；原告提出之證物卷第
    431至445頁），且被告對許綉緞有支出上述醫療費用之客觀
    事實亦不爭執。另被告雖爭執熱河診所之治療行為，尚非必
    要云云，但以上述熱河診所出具之診斷證明書，與許綉緞在
    系爭事故發生後，前往榮民總醫院就診之診斷證明書相互對
    照，可見二者診療之傷勢均屬相同（見本院卷一第61頁、第
    81頁），加以經本院函詢榮民總醫院有關熱河診所之治療行
    為是否有其必要性後，該院雖回覆：外院之治療過程，並非
    本院所執行，故無從判斷是否為醫療所必須等詞，但同時亦
    說明：許綉緞所受傷勢之治療方式，應包含適當物理治療等
    語在卷（見本院卷一第341頁）。因此，本院考量許綉緞前
    往熱河診所接受之診療行為，本屬該診所醫師就許綉緞所受
    與系爭事故相同之傷勢，建議採取之治療方式，且該等物理
    治療內容，亦與榮民總醫院所述之物理治療方法相互吻合，
    則許綉緞主張此部分同屬其因系爭事故所受傷勢，致增加生
    活上所需之費用，並得請求被告賠償，自堪認有憑，被告無
    視於此，猶執前詞抗辯，尚無足取。
⑶、附表二編號3（康毅物理治療所之醫療費用720元）：　　　
    許綉緞此部分之主張，已提出醫療費用收據為證（見原告提
    出之證物卷第455頁），且為被告所不爭執，自屬可採，應
    予准許。
⑷、附表二編號4（健仁醫院之醫療費用185,388元）：
①、許綉緞此部分之主張，經核其提出之醫療費用收據、彙整明
    細後（見本院卷一第67至79頁、第227至229頁），可區分為
    109年10月23日以前之健仁醫院就診醫療費用135,620元、10
    9年10月27日以後之健仁醫院就診醫療費用49,768元（見本
    院卷一第361頁），而被告對109年10月23日以前之醫療費用
    損失135,620元已不爭執，故許綉緞請求被告賠償135,620元
    ，應屬有憑。但許綉緞另請求109年10月27日以後之就診醫
    療費用49,768元部分，考量該等醫療費用支就診原因乃術後
    右肩關節感染所致，有健仁醫院診斷證明書存卷可查（見本
    院卷一第65頁），且經本院函詢健仁醫院確認右肩關節感染
    與系爭事故所受傷勢有無因果關係後，該院係回復以：病人
    右肩關節感染，因伴隨腎功能不全，且自身照顧能力不全，
    無法判斷感染的因果關係等詞明確（見本院卷一第343頁）
    ，則在許綉緞右肩關節感染有諸多可能原因之情形下，本院
    自無從認定該等醫療費用之損失，亦屬被告應賠償之範疇。
    是以，許綉緞請求109年10月27日以後之健仁醫院就診醫療
    費用49,768元，尚難准許，應予駁回。
②、至許綉緞在本院審理期間，固提出其因右肩旋轉肌袖破裂術
    後併發細菌感然導致右肩無力上舉之右上肢身心障礙鑑定報
    告（見本院卷二第29至31頁），欲佐證右肩關節感染亦屬系
    爭事故所造成之損失。然而，身心障礙鑑定報告僅係醫師認
    定是否應予核發身心障礙證明之判斷，具體受傷原因、導致
    障礙因素，本應回歸病歷資料予以判別，而本院詢以健仁醫
    院確認許綉緞導致右上肢障礙之疾病為何後，該院同覆以：
    導致障礙之疾病係109年10月27日住院治療之傷勢所衍生（
    即右肩關節感染）等語甚明（見本院卷一第343頁），並未
    見有將右肩關節感染與系爭事故所受傷勢相互連結之情形。
    因此，許綉緞提出之上開事證，顯無從使本院得其主張為真
    之優勢心證，併此說明。
⑸、附表二編號5、6（電動床輪椅等輔具支出27,650元、系爭汽
    車毀損之損失55,000元）：
　　許綉緞此部分主張，已提出行車執照、車輛回收管制聯單、
    統一發票等件為佐（見本院卷一第125頁、第327頁；原告提
    出之證物卷第475頁），且為被告所不爭執，自屬可採，應
    予准許。
⑹、附表二編號7(不能工作之損失450,000元)：
　　許綉緞主張因系爭事故所受傷勢影響，醫囑須休養1年不能
    工作，固提出榮民總醫院、健仁醫院診斷證明書為證（見本
    院卷一第61頁、第65頁），且被告對許綉緞應休養1年亦不
    爭執（見本院卷一第362頁）。然而，許綉緞主張在系爭事
    故發生前，係與謝來成共同從事農作，且農業年產值有900,
    000元（與謝來成均分），因認被告應賠償其不能工作之損
    失450,000元等詞，卻僅提出與上揭謝來成相同之證據資料
    為證，則本院雖可認許綉緞主張其從事農作此情為真，但此
    部分具體損失金額，考量種植農作物之面積、與謝來成共同
    從事農作、醫囑休養1年等情況；另衡以行政院農業委員會
    公布之109年農業統計資料（見本院卷第191至231頁）；再
    參酌許綉緞之年齡、自述種植作物為青椒、檸檬，及可能收
    成時間（見本院卷二第238頁）；暨許綉緞縱使因受傷休養
    無法照顧農作物，亦得僱請他人代為種植、收成，而非僅有
    置農作物不理此單一可能等具體情事後，本院依民事訴訟法
    第222條第2項規定，認許綉緞可得請求賠償金額應以109年
    度主力農家農業年所得490,231元之40％即196,092元計算為
    宜（見本院卷二第195頁）；逾此部分之請求，難認可採。
    至被告雖以許綉緞已達退休年齡，不得請求工作損失等詞抗
    辯，但損害賠償旨在填補當事人所受損害暨所失利益，倘當
    事人實際受有不能工作之損失者，本不以其是否已成年或達
    退休年齡等單一因素為判斷依據，故本院審酌相關事證後，
    既堪認許綉緞在系爭事故發生前，確有從事農業種植之具體
    行為，則其主張原告應賠償不能工作之損失，當可認有理，
    被告前詞答辯，尚有誤會，核無足取。　　　　
⑺、附表二編號8（看護費用損失690,000元）：
　　許綉緞主張因系爭事故所受傷勢影響，醫囑須專人看護276
    日，固提出榮民總醫院、健仁醫院診斷證明書為證（見本院
    卷一第61頁、第65頁），且被告對許綉緞應專人看護276日
    亦不爭執（見本院卷一第362頁）。然而，考量許綉緞之看
    護需求，主要係仰賴家人協助，有看護證明可參（見本院卷
    一第329頁），而看護費用以每日2,500元計算，應係具有特
    定專業之看護工收取之相應報酬數額，故此部分許綉緞所受
    看護費用損失，應難逕以其主張之計算依據要求被告負擔。
    從而，本院斟酌上情，認許綉緞請求看護費用以每日2,000
    元計算，應屬合理，此部分得請求之金額應為552,000元；
    逾此範圍之主張，則屬無據。
⑻、附表二編號9（精神慰撫金3,000,000元）：
　　按慰藉金之賠償須以人格權遭遇侵害，使精神上受有痛苦為
    必要，其核給之標準固與財產上損害之計算不同，然非不可
    斟酌雙方身分資力與加害程度，及其他各種情形核定相當之
    數額；另非財產上損害之慰撫金數額，究竟若干為適當，應
    斟酌兩造身分、地位及經濟狀況，俾為審判之依據。經查，
    許綉緞之身體權利確因被告過失駕駛行為而受有上揭傷勢，
    已如前述，則許綉緞因客觀生理狀態不佳致生主觀心理因素
    之不快，應無可疑，可堪信實。茲審以兩造卷附之學歷、職
    業資料；並參酌兩造財產所得總額及名下財產資料（詳見本
    院卷末附稅務電子閘門財產所得調件明細表）；復考量系爭
    事故之發生，被告、謝來成各自之肇事責任情節，及許綉緞
    所受傷勢部位、情形，暨衍生日常生活影響程度等具體情事
    後，認許綉緞請求精神慰撫金數額以400,000元為適當；逾
    此範圍之請求，則非可取。另本院衡酌慰撫金參考之傷勢因
    素，主要係依憑證據資料可認為屬系爭事故造成之範圍，許
    秀緞請求慰撫金時，固有主張應考量右上肢殘障、洗腎等因
    素，但此部分依現有事證均無法審認與系爭事故有相當因果
    關係，自不納入審酌，併予敘明。
⑼、附表二編號10至12（義大醫院之醫療費用92,158元、田安然
    診所之醫療費用16,750元、洗腎及右上肢殘障造成日常生活
    負擔損失13,500,000元、洗腎所需計程車費648,000元）：
①、許綉緞固主張其原罹有慢性腎臟疾病，因系爭事故所受傷勢
    治療期間，服用大量抗生素，導致慢性腎衰竭達須洗腎之程
    度，遂欲請求被告賠償因腎臟疾病前往義大醫院之醫療費用
    92,158元、田安然診所之醫療費用16,750元、洗腎及右上肢
    殘障而須聘請看護之日常生活負擔損失13,500,000元、洗腎
    所需計程車費648,000元云云。然而，許綉緞之右上肢殘障
    ，主要係因術後右肩關節感染所致，且難認與系爭事故所受
    傷勢有因果關係，已如前述。參以許綉緞是否因系爭事故所
    受傷勢影響，導致其慢性腎衰竭達須洗腎之程度，經本院函
    請高雄榮民總醫院進行鑑定後，該院鑑定結果係認：許綉緞
    為慢性腎臟病患者，其腎臟病主因為慢性腎絲球炎合併大量
    蛋白尿，其腎功能（腎絲球過濾率）於108年6月為17ml/min
    （血清肌酸酐為2.9mg/dl）為正常人腎功能一成七，其腎臟
    功能衰減速度由病歷資料檢驗報告（108年6月到109年1月；
    註：即系爭事故發生前）做迴歸直線，得知車禍前每月腎絲
    球過濾率衰減為0.3913ml/min，亦代表每年腎絲球過濾率降
    低4.7ml/min，一般腎臟功能衰減速度是固定值，如果許綉
    緞之腎臟衰減速度以固定值計算，2年後即110年6月腎功能
    不到正常人一成，且必須靠洗腎維持生命。因此，許綉緞依
    車禍發生前腎臟功能衰減速度，110年7月開始必須洗腎是可
    以接受的病情時程。綜上，系爭事故與許綉緞洗腎難謂有提
    早洗腎之因果關係等詞明灼（見本院卷二第123至124頁），
    致可見許綉緞之腎臟功能衰減，顯難認有其主張因治療導致
    惡化之情形存在。從而，許綉緞仍請求被告賠償其因腎臟疾
    病前往義大醫院之醫療費用92,158元、田安然診所之醫療費
    用16,750元、洗腎及右上肢殘障而須聘請看護之日常生活負
    擔損失13,500,000元、洗腎所需計程車費648,000元，已難
    認有理。
②、又許綉緞於本院審理期間，固提出其在義大醫院就診之病歷
    資料，及其自108年6月至110年3月之腎絲球過濾率檢驗資料
    （見本院卷二第145至173頁），並以：腎功能衰退原因不一
    而足，不能僅照著公式走，且以歷次腎絲球檢驗數據對照觀
    察，可證明許綉緞在受傷治療期間，腎絲球過濾率明顯偏低
    等詞爭執高雄榮民總醫院之上開鑑定報告憑信性（見本院卷
    二第131至133頁）。然而，腎功能衰減原因，固無法排除病
    患個人身心狀況、其他慢性疾病、生活作息等因素之影響，
    但縱使上述鑑定報告之鑑定結果有不足之處，業無從反向推
    論許綉緞之洗腎必乃系爭事故影響所造成。加以許綉緞在系
    爭事故發生後，住院治療時，其腎絲球過濾率經檢驗雖有顯
    著降低之情形，即車禍前之108年6月11日，指數17、108年6
    月28日，指數18…108年10月7日，指數15、109年1月6日，指
    數20；但車禍治療期間，109年2月4日降低至8.7之情況，惟
    許綉緞在車禍發生過一段期間之109年3月16日，腎絲球過濾
    率之檢驗指數，即有回復至指數15之情形，同有上述檢驗資
    料對照可查。是以，許綉緞因系爭事故所受傷勢之治療，是
    否確會造成其腎臟功能惡化，進而導致須洗腎之情形，引檢
    驗數據相互參酌，顯無從審認，則此部分在許綉緞之舉證尚
    無法使本院得其腎臟功能有因系爭事故所受傷勢，導致惡化
    致須洗腎之程度前，縱使高雄榮民總醫院之鑑定結果無法涵
    蓋所有可能原因，本院亦無從為許綉緞有利之認定。
⑽、基上，許綉緞因系爭事故所致損失金額，合計為1,523,016元
    （榮民總醫院之醫療費用60,724元＋熱河診所之醫療費用95,
    210元＋康毅物理治療所之醫療費用720元＋健仁醫院之醫療費
    用135,620元＋電動床輪椅等輔具支出27,650元＋系爭汽車毀
    損損失55,000元＋不能工作損失196,092元＋看護費用損失552
    ,000元＋精神慰撫金400,000元）。　　　　　
㈤、再按損害之發生或擴大，被害人與有過失者，法院得減輕賠
    償金額或免除之；該項規定，於被害人之代理人或使用人與
    有過失者，準用之，民法第217條第1項、第3項定有明文。
    查系爭事故之發生，除被告有超速行駛之過失情節，而使原
    告各得依民法侵權行為法律關係請求被告負賠償責任外，謝
    來成駕駛系爭汽車亦有未依標誌行駛之過失情事，為原告所
    不爭執（見本院卷一第357至358頁、第361頁），則審酌系
    爭事故發生地點屬市區道路，來往人車較多，謝來成、被告
    各自駕駛車輛時，自應妥加注意其他行向車道之來車，且如
    有注意遵守交通標誌、時速之規定行駛，自可適當防止損害
    發生或擴大此情狀，並衡量謝來成未依標誌指示，而在禁止
    左轉彎之路口逕行轉彎，對系爭事故之發生，顯然是主要肇
    責之情狀；再酌以被告依行車紀錄器影像計算行駛時間、距
    離之結果，顯示行車速度達93.9公里之情形；暨衡量事故現
    場環境狀況，二車撞擊位置等一切具體情事後，認被告謝來
    成、被告就系爭事故之發生應各自負擔70％、30％之過失比例
    為適當，且依前載規定，許綉緞向被告請求損害賠償時，同
    應按謝來成之過失程度減輕被告之賠償責任。從而，原告因
    系爭事故所受損害數額分別為275,413元、1,523,016元，雖
    經本院認定如前，但經過失相抵後，得請求被告賠償之金額
    應各僅為謝來成部分82,624元、許綉緞部分456,905元（計
    算式：275,413×30％＝82,624；1,523,016×30％＝456,905）。
五、綜上所述，原告依民法侵權行為法律關係，各得請求被告賠
    償82,624元、456,905元。是以，謝來成請求被告給付82,62
    4元，及自110年9月6日書狀送達被告翌日即110年9月10日起
    至清償日止（起算依據見本院卷一第235頁送達證書），按
    週年利率5％計算之利息；許綉緞請求被告給付456,905元，
    及自110年9月6日書狀送達被告翌日即110年9月10日起至清
    償日止（起算依據見本院卷一第235頁送達證書），按週年
    利率5％計算之利息，各有理由，應予准許；逾此範圍之金額
    ，則非有據，自予駁回。
六、原告勝訴部分，係適用簡易訴訟程序為被告敗訴之判決，原
    告雖為假執行宣告之聲請，依民事訴訟法第389條第1項第3
    款規定，仍由本院依職權宣告。至原告敗訴部分，其假執行
    聲請失所依附，爰予駁回。另被告陳明願供擔保，聲請宣告
    免為假執行，依法尚無不合，爰酌定相當之擔保金額宣告之
    。
七、本件事證已臻明確，其餘攻擊防禦方法及舉證，經核與判決
    結果不生影響，無逐一論列之必要，併予敘明。
八、訴訟費用負擔之依據：民事訴訟法第79條。
中　　華　　民　　國　　111 　年　　4 　　月　　15　　日
    　　　　　　　橋頭簡易庭　法　　　官  楊博欽
以上正本係照原本作成。
如不服本判決，應於送達後20日內，向本院提出上訴狀並表明上
訴理由，如於本判決宣示後送達前提起上訴者，應於判決送達後
20日內補提上訴理由書（須附繕本）。
中　　華　　民　　國　　111 　年　　4 　　月　　15　　日
      　　　　　　　　　　　　書　記　官  程淑萍
附表一：謝來成請求賠償之項目、金額，與被告之答辯
編號 謝來成主張之賠償項目、金額 被告之答辯 1 榮民總醫院之醫療費用3,185元。 (見本院卷一第357頁) 不爭執。 （見本院卷一第358頁） 2 熱河診所之醫療費用49,670元。 (見本院卷一第357頁) 對有支出醫療費用之客觀事實不爭執，但認為並非治療車禍傷勢所必須。 （見本院卷一第358頁） 3 謝來成因系爭事故所受傷勢，醫囑須休養3個月，而謝來成在系爭事故發生前，係從事農作，休養3個月期間，農作無人照顧就枯萎，此部分1年產值有900,000元（與許綉緞均分），被告應賠償謝來成不能工作之損失450,000元。 （見本院卷一第357頁；卷二第235頁） 對於謝來成因系爭事故所受傷勢須休養3個月不爭執，但謝來成已達退休年齡，且未舉證有實際從事農作之工作損害。 （見本院卷一第358頁） 4 精神慰撫金1,500,000元。 （見本院卷一第357頁；卷二第235頁） 請求金額過高，認應以40,000元為適當。 （見本院卷一第358頁） 謝來成主張之損失金額共2,002,855元，而因系爭事故被告屬肇事次因，故聲明僅請求損失之30％即600,857元（見本院卷二第238頁）。   

附表二：許綉緞請求賠償之項目、金額，與被告之答辯
編號 許綉緞主張之賠償項目、金額 被告之答辯 1 榮民總醫院之醫療費用60,724元。 (見本院卷一第361頁) 不爭執。 (見本院卷一第362頁) 2 熱河診所之醫療費用95,210元。 (見本院卷一第361頁) 對有支出醫療費用之客觀事實不爭執，但認為並非治療車禍傷勢所必須。 （見本院卷一第362頁） 3 康毅物理治療所之醫療費用720元。 (見本院卷一第361頁) 不爭執。 (見本院卷一第362頁) 4 健仁醫院之醫療費用185,388 元。 (見本院卷一第361頁) 對於109 年10月23日以前至健仁醫院就診，受有醫療費用135,620 元之損失，不爭執。但許綉緞於109年10月27日因右肩旋轉肌腱破裂之術後感染，衍生之醫療費用49,768元，認與系爭事故沒有因果關係。 （見本院卷一第358至359頁；第362頁） 5 電動床輪椅等輔具支出27,650元。 (見本院卷一第361頁) 不爭執。 (見本院卷一第362頁) 6 系爭汽車毀損之損失60,000元，扣除回收補助5,000元，仍有55,000元之損失。 (見本院卷一第361頁) 不爭執。 (見本院卷一第362頁) 7 許綉緞因系爭事故所受傷勢，醫囑須休養1年，而許綉緞在系爭事故發生前，係從事農作，此部分1年產值有900,000元（與謝來成均分），被告應賠償許綉緞不能工作之損失450,000元。 (見本院卷一第361頁) 對許綉緞因系爭事故所受傷勢須休養1年不爭執，但許綉緞已達退休年齡，且未舉證有實際從事農作之工作損害。 （見本院卷一第291頁、第362頁） 8 許綉緞因系爭事故所受傷勢，醫囑須專人看護276日，以每日看護費用2,500元計算，受有看護費用損失690,000元。 (見本院卷一第361頁) 對許綉緞因系爭事故所受傷勢須專人看護276日不爭執，但全日看護費用應以2,000元計算、半日應以1,000元計算。 （見本院卷一第362頁） 9 精神慰撫金3,000,000元 (見本院卷一第361頁；卷二第236頁) 請求金額過高，認應以100,000元為適當。 （見本院卷一第362頁） 10 許綉緞原罹有慢性腎臟疾病，因系爭事故所受傷勢治療期間，服用大量抗生素，導致慢性腎衰竭達須洗腎之程度，並支出義大醫院之醫療費用92,158元、田安然診所之醫療費用16,750元。 (見本院卷二第236頁) 許綉緞請求洗腎之損失，認為與本案無關。 （見本院卷二第236頁） 11 許綉緞原罹有慢性腎臟疾病，因系爭事故所受傷勢治療期間，服用大量抗生素，導致慢性腎衰竭達須洗腎之程度，且因右肩旋轉肌腱破裂術後感染造成右上肢殘障，故須專人24小時看護，以每日看護費用2,500元計算餘命15年，受有13,500,000元之日常生活負擔損失。 (見本院卷二第236頁) 許綉緞請求洗腎之損失，認為與本案無關。 （見本院卷二第236頁） 12 許綉緞原罹有慢性腎臟疾病，因系爭事故所受傷勢治療期間，服用大量抗生素，導致慢性腎衰竭達須洗腎之程度，以每週3次之洗腎計程車費用計算餘命15年，共有648,000元之計程車費用損失。 (見本院卷二第236頁) 許綉緞請求洗腎之損失，認為與本案無關。 （見本院卷二第236頁） 許綉緞主張之損失金額共18,821,600元，而因系爭事故被告屬肇事次因，故聲明僅請求損失之30％即5,646,480元（見本院卷二第238頁）。